【裁判字號】    91,自,314
【裁判日期】    920829
【裁判案由】    偽造文書等
【裁判全文】
臺灣高雄地方法院刑事判決                          九十一年度自字第三一四號
    自  訴  人  乙○○○股份有限公司
    代  表  人  己○
    代  理  人  陳君聖律師
    被      告  丁○○
    選任辯護人  許銘春律師
                張文雪律師
右列被告因偽造文書案件，經自訴人提起自訴，甲○判決如左：
    主  文
丁○○無罪。
    理  由
一、自訴意旨略以：被告丁○○原任職於自訴人乙○○○股份有限公司（以下簡稱仲
    幸公司）擔任副總經理乙職，於民國八十九年十二月十日經自訴人公司解職，被
    告於解職後已無權代表自訴人公司為任何業務決定，其明知上開事實，仍於八十
    九年十二月二十二日及九十年一月十二日，連續以自訴人公司名義，與勝華科技
    股份有限公司（以下簡稱勝華公司）之業務代表開會並提出書面承諾，答應由自
    訴人公司於九十年四月賠償勝華公司新台幣（下同）一百五十七萬九千一百九十
    一元，另於九十年五月賠償勝華公司一百四十五萬七千三百二十九元，嗣經勝華
    公司訴請給付貨款，導致自訴人敗訴，足生損害於自訴人，因認被告涉犯刑法第
    二百十六條、第二百十條之行使偽造私文書罪嫌。
二、按犯罪事實應依證據認定之，無證據不得推定其犯罪事實；又不能證明被告犯罪
    者，應諭知無罪之判決，刑事訴訟法第一百五十四條、第三百零一條第一項分別
    定有明文。又事實之認定，應憑證據，如未能發現相當證據，或證據不足以證明
    ，自不能以推測或擬制之方法，為裁判基礎（最高法院四十年台上字第八六號判
    例參照）。且認定犯罪事實所憑之證據，雖不以直接證據為限，間接證據亦包括
    在內，然而無論直接證據或間接證據，其為訴訟上之證明，須於通常一般之人均
    不致有所懷疑，而得確信其為真實之程度者，始得據為有罪之認定，倘其證明尚
    未達到此一程度，而有合理之懷疑存在而無從使事實審法院得有罪之確信時，即
    應由法院為諭知被告無罪之判決（最高法院七十六年台上字第四九八六號判例參
    照）。次按刑法上所謂偽造之概念，係以無製作權而冒名製作不實內容之行為而
    言，是以無權製作之人冒用他人名義簽發為要件，如果行為人基於本人之授權，
    或其他原因有權製作者，則與無權之偽造行為不同。至於已否得有適法之授權，
    或有無逾越、逸脫授權範圍，而製作該文書，則不以明示之授權為判定其有無適
    法權源之唯一準據。
三、本件自訴人仲幸公司指訴被告丁○○涉有前揭偽造私文書之犯行，無非係以董事
    會議紀錄、經理人解任變更登記申請書、協商會議紀錄及傳真資料各一份為據。
    然訊據被告丁○○堅決否認有何偽造私文書之犯行，辯稱：伊並沒有收到自訴人
    之解聘書，董事長戊○○亦未告知其遭解聘之事，跟勝華公司的事是以副總經理
    之身分執行職務，公司到九十年一月都還有付給伊薪資，伊從頭到尾都不知道被
    解聘的事，伊是有權執行職務等語。經查：(一)被告以自訴人副總經理之身分於八
    十九年十二月二十二日，在高雄市晶華酒店（已改名金典酒店）內，與勝華公司
    之代表潘仁傑就其雙方貨款之給付方式進行協商，嗣後被告再於九十年一月十二
    日以傳真回覆之方式，同意出貨付款等情，有自訴人提出之協商會議紀錄及傳真
    資料各一份在卷可憑（見甲○卷一第十八頁、第十九頁），且為被告所不否認，
    堪認此部分被告確有以自訴人公司副總經理之身分與勝華公司成立和解之事實為
    真實。(二)又雖自訴人提出董事會議紀錄及經理人解任變更登記申請書各一份以證
    明被告確經自訴人公司董事會決議同意於八十九年十二月十日解聘，且證人即曾
    任自訴人公司擔任董事長之戊○○於甲○調查時到庭證稱：董事會有決議解聘被
    告丁○○，伊也有在開完會二、三天內在丙○○辦公室內親自口頭通知被告丁○
    ○，並沒有書面通知，也沒有公告，之後也沒有親自辦理交接事宜，被告丁○○
    何時離開公司伊並不知道等語（見甲○卷一第二一四頁、第二一五頁、第二一八
    頁及第二二一頁），然證人即曾任自訴人公司擔任人事、總務之林玲月於甲○調
    查時到庭證稱：伊自七十六年八月間至九十年七月間任職於自訴人公司，被告在
    自訴人公司擔任副總乙職，到九十年四月份才離開公司，伊在任職期間並沒有收
    到有關被告遭解職之公告，亦未聽說被告遭解職的事等語（見甲○卷一第八十九
    頁、第九十頁），而證人即曾任自訴人公司擔任人事之庚○○於甲○調查時亦到
    庭證述：伊自七十七年四月十九日至九十年五月三十一日止任職於自訴人公司，
    被告在九十年四月時離開公司，伊在任職期間並沒有收到有關被告遭解職之公告
    ，亦未聽說被告遭解職的事等語（見甲○卷一第九十二頁、第九十三頁），且衡
    情公司涉有內部人事之異動，理當公告週知以辦理交接事宜，豈有主辦人事、總
    務之證人林玲月及庚○○對於被告之解職均毫無所悉，亦未辦理交接事宜之理，
    是證人戊○○是否確有告知被告遭解聘之情事及被告是否確已知悉其已遭解聘之
    事，即非無疑。再參以被告在中國國際商業銀行楠梓分行所開設帳號00000
    000000號之帳戶，分別於八十九年十二月二十九日及九十年一月三十一日
    ，尚有從自訴人公司轉入之薪資所得，有中國國際商業銀行九十一年十月二十三
    日（九一）中楠業字第一八三號函附之交易明細表附卷可憑（見甲○卷一第一一
    九頁至第一二二頁），倘被告確於八十九年十二月十日遭董事會決議解聘，自訴
    人又何須於八十九年十二月份及九十年一月份轉匯薪資所得予被告，是被告上開
    所辯伊不知道遭解聘等語，應非虛妄。(三)另勝華公司就上開貨款給付起訴請求自
    訴人依據與被告協商之內容給付貨款，經甲○民事庭於九十年九月二十四日以九
    十年度訴字第二三四○號認自訴人應依協商之內容給付勝華公司貨款，而為勝華
    公司勝訴之判決，有該判決書一份附卷可按（見甲○卷二第五十九頁），嗣自訴
    人不服該判決而提起上訴，認被告已遭解聘，自無代理之權限，而臺灣高等法院
    高雄分院於九十一年十月三十日以九十年度上字第三六六號亦認被告事實上受有
    自訴人之授權而代理自訴人與勝華公司就系爭買賣契約之履行成立和解，約定由
    兩造就完成品部分仍為出貨付款，半成品之部分，則由自訴人以成本價買受，以
    為賠償，是自訴人自有依和解內容履行之義務，而駁回自訴人之上訴，有該判決
    書一份在卷可參（見甲○卷一第二○一頁至第二○五頁），是被告上開所辯伊是
    以副總經理之身分有權執行職務等語，亦非無據，則被告既有權代理自訴人與勝
    華公司協商和解，其於協商會議記錄及傳真資料之所為自與刑法上偽造之概念有
    別。(四)綜上所述，被告上開所辯尚堪採信，尚難認被告有何行使偽造私文書之行
    為。此外，甲○復查無其他積極證據足資認定被告有何自訴人所指行使偽造私文
    書之犯行，既不能證明被告犯罪，揆諸首揭說明，依法自應為被告無罪判決之諭
    知。
據上論斷，應依刑事訴訟法第三百四十三條、第三百零一條第一項，判決如主文。
中      華      民      國    九十二    年      八      月    二十九    日
                                  臺灣高雄地方法院刑事第三庭
                                      法  官    陳玉聰
右正本證明與原本無異。
如不服本判決，應於判決送達後十日內，向甲○提出上訴狀。
                                      書記官    鄭淑臻
中      華      民      國    九十二    年      八      月      二十九  日


司法院資訊處製作；財團法人民間司法改革基金會備份。
